臺灣彰化地方法院民事判決　96年度簡上字第35號
上　訴　人　丁○
訴訟代理人　甲○○
被上訴人　　遠東國際商業銀行股份有限公司
　　　　　　　　　　　　樓
法定代理人　丙○○
訴訟代理人　乙○○
　　　　　　　　　　　　號1樓
上列當事人間請求清償債務事件，上訴人對於中華民國96年1月5
日本院北斗簡易庭95年度斗簡字第226號第一審判決提起上訴，
經本院於民國96年5月15日言詞辯論終結，茲判決如下：
    主  文
上訴駁回。
第二審訴訟費用新台幣壹仟玖佰玖拾伍元由上訴人負擔。
    事實及理由
一、被上訴人起訴主張：
    上訴人於民國94年9月14日向被上訴人信用貸款新台幣（下
    同）147576元，並約定每月1期分24期攤還本息，倘上訴人
    未依約清償，毋須經被上訴人催告，即喪失期限利益，被上
    訴人得請求上訴人立即清償所有未到期之貸款，並自應支付
    日之次日開始迄至實際付款日止，按每日利息萬分之五（即
    週年利率18.25%）乘以貸款餘額，給付違約金（下稱系爭貸
    款契約）。詎上訴人僅繳納前幾期，其後即未依約清償，爰
    依消費借貸法律關係，請求判決上訴人應給付被上訴人貸款
    餘額122980元，及自95年5月26日起至清償日止，按週年利
    率18.25%乘以貸款餘額計算之違約金等語。
二、上訴人則以：
  （一）上訴人固因向訴外人山基電信股份有限公司（下稱山基
        公司）購買節費手機門號並加盟為經銷商，而向上訴人
        貸款147576元，目前尚欠122980元，但是山基公司其後
        突然停業且斷訊，上訴人因此受害，被上訴人依其與山
        基公司所簽之合作協議書稿第3條第3項之約定，理應先
        向山基公司請求，而上訴人亦於95年10月5日，依該協
        議書稿第4條第4項，分別寄發存證信函給被上訴人及山
        基公司，表示依其等上開合作協議書稿之約定，中止契
        約並拒付剩餘貸款，惟被上訴人捨此不為，逕向上訴人
        索討，顯然與山基公司共同詐騙上訴人，當初上訴人係
        在山基公司舉辦之說明會上聽信山基公司總經理談及山
        基公司與被上訴人間有上開協議，並保證上訴人得隨時
        退出，退出後一概由山基公司負責，不會請求額外費用
        ，始向被上訴人貸款參加，是被上訴人不應向上訴人請
        求。
  （二）又系爭貸款契約並未提供至少5日之審閱期間，違反消
        費者保護法第11條之1規定。
三、被上訴人對於上訴人抗辯之陳述：
  （一）上訴人與山基公司間成立電信設備服務契約，與被上訴
        人間則成立消費借貸契約，二者要屬不同之法律關係，
        基於契約相對性原則，山基公司停止服務，上訴人不得
        以此對被上訴人主張同時履行抗辯，更不得以此拒絕還
        款。
  （二）系爭小額信貸申請書之申請人聲明書上亦聲明：「申請
        人瞭解申請人與山基電信公司（以下簡稱受款人）間之
        權利、義務關係或糾紛，蓋與貴行無關。貴行僅提供小
        額信用分期付款，並非本商品／服務之進口人、出賣人
        或經銷人，與受款人間亦無代理、合夥關係或提供保證
        。申請人如對商品／服務有任何爭議，應洽受款人，並
        不得以此作為拒繳任何應付款項之抗辯」，由此可知，
        上訴人不得以其與山基公司間買賣契約之抗辯事由對抗
        被上訴人，縱山基公司倒閉，上訴人仍應履行系爭貸款
        契約，負還款責任。
  （三）被上訴人與山基公司間合作協議書之約定，基於債權相
        對性原則，只在被上訴人與山基公司間發生效力，上訴
        人不得引為本件之抗辯事由。
  （四）上訴人已使用山基公司之手機多時，不得再主張被上訴
        人未提供定型化契約審閱期間等語。
四、原審對於被上訴人之請求，判決上訴人全部敗訴。上訴人聲
    明不服提起上訴，求為判決：(一)原判決廢棄。(二)被上訴人在
    第一審之訴駁回。(三)第一、二審訴訟費用由被上訴人負擔；
    被上訴人則聲明：(一)上訴駁回。(二)第二審訴訟費用由上訴人
    負擔。
五、得心證之理由：
  （一）被上訴人起訴主張之事實，業據被上訴人提出分期付款
        申請書、攤還收息紀錄查詢單各1件為證，上訴人對於
        上開申請書上簽名之真正並不爭執，並於原審即自認確
        有向被上訴貸款而尚欠122980元未還之事實，堪認被上
        訴人此部分之主張為真實。
  （二）雖上訴人以山基公司停業斷訊，造成其受害，且山基公
        司與被上訴人有協議不會向申請人即上訴人求償及被上
        訴人未提供貸款契約之審閱期間等語置辯，惟查：上訴
        人因向山基公司購買節費手機門號，而向被上訴人貸款
        支付價金，日後再分期償還被上訴人等情，為兩造所不
        爭，則上訴人與山基公司間應屬買賣契約關係，其與被
        上訴人間應屬消費借貸契約關係。被上訴人直接對山基
        公司支付買賣價金，係因上訴人之指示，如指示給付之
        原因關係即買賣契約具有瑕疵，基於債之相對性原則，
        應對買賣契約之當事人為主張，不得執買賣契約所生之
        抗辯事由，對抗消費借貸契約之當事人。是本件縱然山
        基公司有債務不履行情事，上訴人所受損害，亦僅得依
        其與山基公司間之買賣關係據以向山基公司請求賠償，
        而不得執其與山基公司間買賣契約所生之抗辯事由，對
        抗被上訴人，上訴人辯稱被上訴人應對山基公司之違約
        負責，自非有據。
  （三）又被上訴人與山基公司間雖有簽訂合作協議書稿之事實
        ，且該協議書稿參之第三條固約定其間「合作協議書一
        旦終止，對於已核貸之案件，仍需依照貸款契約履行權
        利或義務，並且不得損害申請人之權益，亦不得以任何
        明（註：應為「名」）目向申請人請求額外之費用」，
        之第4條另約定「若因乙方（註：指山基公司）之因
        素導致申請人要求中止契約或拒付剩餘之貸款本金時，
        乙方願無條件就所收取貸款之範圍，償還申請人在甲方
        所貸款之餘額」，固為被上訴人所不爭執，然此乃被上
        訴人與山基公司間之約定，依債之相對性原則，其效力
        僅及於被上訴人與山基公司，而不及於非合作協議當事
        人之上訴人，被上訴人本於其與山基公司之上開約定，
        得選擇向何人求償，非上訴人所能主張；且該協議書稿
        之第4條係約定山基公司於所約定情況下，願承擔申
        請人對被上訴人之借款債務，此並非表示該申請人之借
        款債務因此而告免除，故該條款之約定並非一免責之債
        務承擔契約；況該協議書稿參第3條約定之意旨，係用
        以規範合作協議人於合作關係終止後，約定雙方仍須履
        行貸款契約之權利、義務，不得損害申請人之權益，且
        不得向申請人請求其他額外之費用，並非約定被上訴人
        於合作協議終止後，不得向申請人請求履行貸款之權利
        、義務。是上訴人以此主張其無履行還款義務，顯有誤
        會，自不可採。
  （四）再上訴人辯稱被上訴人未提供合理審閱期間等語。惟查
        系爭貸款契約之申請人聲明書中上訴人已聲明：「本分
        期付款契約書審閱期間至少五日。茲確認業經合理期間
        審閱本分期付款申請書暨契約書各條款內容，完全瞭解
        並同意各項約定，申請人始簽名蓋章」，有申請書影本
        在卷可按，顯見上訴人於定約時已審閱知悉定型化契約
        條款，況上訴人自承其於貸款向山基公司購買節費手機
        門號後，已使用月餘，並已依前述貸款契約繳交前幾期
        之貸款等情，更見上訴人應已同意該貸款契約之約定，
        自不能於事後以未提供審閱期間為由而否認該貸款契約
        之效力，是以上訴人所辯不受前開契約條款之拘束，亦
        無從採為有利於其之認定。
  （五）至上訴人主張被上訴人與山基公司共同詐欺等情，因未
        見其提出相關之證據資料以供本院審認，自無從據以認
        定上訴人此點主張為真實；而山基公司總經理於說明會
        上對上訴人所為之承諾及保證，上訴人自得憑此向山基
        公司主張權利，但無從據以要求被上訴人應受山基公司
        上開承諾或保證之拘束。
  （六）綜上所述，上訴人之抗辯均難認為有理由，從而被上訴
        人依消費借貸之法律關係，請求上訴人給付貸款餘額
        122980元，及自95年5月26日起至清償日止，按週年利
        率18.25％乘以貸款餘額計算之違約金，為有理由，應
        予准許。是以原審判決上訴人敗訴，於法並無不合，上
        訴意旨指摘原判決不當，求予廢棄改判，為無理由，應
        予駁回。
六、本件事證已明確，兩造其餘之主張陳述及證據資料，核與本
    判決所得之心證及結果不生影響，爰不逐一論述，附此敘明
    。
七、結論，本件上訴為無理由，依民事訴訟法第436條之1第3項
    、第449條第1項、第78條，判決如主文。
中　　華　　民　　國　　96　　年　　5　　月　　29 　　日
                民事第一庭    　審判長法　官　羅培昌
                                      法  官　游秀雯
                                  　　法  官　葛永輝
以上正本係照原本作成不得上訴。
中　　華　　民　　國　　96　　年　　5　　月　　29 　　日
                            　　　    書記官　田慧賢
